臺灣橋頭地方法院刑事裁定　
111年度聲字第368號
聲明異議人
即 受 刑人  謝龍秋



上列聲明異議人即受刑人因公共危險案件，對於臺灣橋頭地方檢
察署檢察官之執行指揮（111年度執字第309號），聲明異議，本
院裁定如下：
    主  文
臺灣橋頭地方檢察署檢察官一一一年度執字第三０九號不准受刑
人謝龍秋易科罰金、易服社會勞動之執行指揮處分，應予撤銷，
由檢察官另為妥適之處分。
    理  由
一、聲明異議意旨略以：聲明異議人即受刑人謝龍秋（下稱受刑
    人）因公共危險案件，經本院以110年度交簡字第2046號判
    決判處有期徒刑3月，併科罰金新臺幣（下同）15,000元確
    定。案經臺灣橋頭地方檢察署（下稱橋頭地檢）檢察官以11
    1年度執字第309號執行命令指揮入監執行，不准異議人易科
    罰金。受刑人雖是第二次犯酒後駕車之公共危險案件，然第
    一次是受緩起訴處分，且本次並未肇事，犯罪情節輕微，並
    未危害社會秩序甚鉅，且受刑人於偵審中均坦承犯行，態度
    良好，現亦深感後悔；又受刑人現為公司負責人，公司業務
    多待處理，倘入監執行，將致公司無法經營，家中8旬父親
    亦將無人照料。檢察官全未考量上開情形，不准受刑人易科
    罰金、易服社會勞動，其執行指揮程序有瑕疵，爰聲明異議
    ，請求撤銷檢察官前揭執行指揮處分等語。
二、按受刑人或其法定代理人或配偶以檢察官執行之指揮為不當
    者，得向諭知該裁判之法院聲明異議，刑事訴訟法第484條
    定有明文。經查，受刑人上開案件確定後，經執行檢察官以
    111年度執字第309號核發執行命令傳票，記載「本件酒駕3
    年內第2犯，且本件為開車，不准易科罰金、社會勞動，需
    發監執行」，並命受刑人於民國111年4月13日至橋頭地檢署
    報到，受刑人於同年3月17日收受傳票，依上開說明，應認
    檢察官實質上已為否定受刑人得易科罰金、易服社會勞動之
    執行指揮，自得作為聲明異議之標的。故本件受刑人對此聲
    明異議，應屬合法，先予敘明。
三、按就受刑人對於檢察官否准易服社會勞動之相關命令聲明異
    議案件，法院應先審查檢察官所踐行之否准程序有無明顯瑕
    疵，而後始有審查檢察官所審酌之事項有無錯誤、所為裁量
    有無超越法律授權範圍等實體問題。依刑法第41條第3項規
    定，受6月以下有期徒刑或拘役之宣告，不符該條第1項易科
    罰金之規定者，得以提供社會勞動6小時折算1日，易服社會
    勞動，則經法院裁判諭知如易服社會勞動之折算標準者，原
    則上應准予易服社會勞動，除非檢察官於指揮執行時，依具
    體個案，考量前述犯罪特性、情節及受刑人個人特殊事由等
    事項，並綜合評價、權衡後，認有該條第4項所定「因身心
    健康之關係，執行顯有困難者，或易服社會勞動，難收矯正
    之效或難以維持法秩序」之情形時，始得為不准受刑人易服
    社會勞動之執行命令。必在給予受刑人有向執行檢察官表示
    （包括言詞或書面）其個人特殊事由之機會之情況下，檢察
    官始能對受刑人是否有個人之特殊事由及其事由為何，一併
    加以衡酌。若檢察官未給予受刑人表示有無個人特殊事由之
    機會，即遽為不准易服社會勞動之執行命令，其所為否准之
    程序，自有明顯瑕疵，難認適法（最高法院107年度台抗字
    第858號裁定意旨可資參照）。
四、經查：
  ㈠受刑人因公共危險案件，經本院以110年度交簡字第2046號判
    決判處有期徒刑3月，併科罰金15,000元確定。經移送橋頭
    地檢署執行後，檢察官於111年3月14日在「易科罰金案件初
    核表」上「檢察官審查意見」欄勾選「擬不准易科罰金」，
    並記載「3年2犯，本件開車，難收矯正之效，難維持法秩序
    」，陳請主任檢察官審核於同日勾選「如檢察官所擬具意見
    」，再由襄閱主任檢察官代理檢察長於同日核閱批示「如擬
    」，據以決定不准受刑人易科罰金；檢察官另於同日在「得
    易服社會勞動案件審查表」上「檢察官審核」欄勾選「擬不
    准其易服社會勞動」，而否准受刑人易服社會勞動。嗣檢察
    官即於111年3月15日於案件進行單批示傳喚受刑人應於111
    年4月13日下午2時至該署報到，不准易科罰金、易服社會勞
    動，需發監執行等情，業經本院調卷核閱無訛。
　㈡可知檢察官於111年3月14日審核作成「擬不准易科罰金」、
    「擬不准其易服社會勞動」之決定前，並未使受刑人得就本
    件易刑處分有事先陳述意見之機會，亦未就受刑人提出之個
    人特殊事由載明於「易科罰金案件初核表」、「得易服社會
    勞動審查表」之理由中，即難認檢察官已有實質針對受刑人
    前揭特殊情事及受刑人整體事由加以衡酌，故本件檢察官否
    准受刑人易科罰金、易服社會勞動之決定，程序上於法有違
    。
五、綜上所述，本件檢察官所為否准受刑人易科罰金、易服社會
    勞動之執行程序既有前開可議之處，且並未實質針對受刑人
    個人整體事由加以審核有何「難收矯正之效或難以維持法秩
    序」之情事，此部分執行命令之指揮程序即有瑕疵。從而，
    本件受刑人之聲明異議為有理由，自應由本院將上開執行指
    揮命令撤銷，並由檢察官通盤考量具體之個案情節後，另為
    妥適之處分。
據上論斷，依刑事訴訟法第486條，裁定如主文。 　　
中　　華　　民　　國　　111 　年　　5 　　月　　30　  日
                  刑事第五庭    法　官  黃逸寧
以上正本證明與原本無異。
如不服本裁定，應於收受送達後5 日內向本院提出抗告狀。
中　　華　　民　　國　　111 　年　　5 　　月　　31　　日
　　　　　　　　　　　　　　　　書記官  潘維欣